【裁判字號】    97,易,1825
【裁判日期】    970612
【裁判案由】    竊盜
【裁判全文】
臺灣臺中地方法院刑事判決              97年度易字第1825號
公  訴  人  臺灣臺中地方法院檢察署檢察官
被      告  丙○○
上列被告因竊盜案件，經檢察官提起公訴（九十七年度偵字第八
九三六號），本院判決如下：
    主    文
丙○○共同攜帶兇器竊盜，處有期徒刑柒月；又共同攜帶兇器竊
盜，處有期徒刑柒月；又攜帶兇器竊盜，未遂，處有期徒刑肆月
。應執行有期徒刑壹年肆月。如附表至編號所示之物均沒收
。
    犯罪事實
一、丙○○夥同某真實姓名、年籍不詳綽號「阿棋」之成年男子
    ，共同意圖為自己不法之所有或單獨意圖為自己不法所有之
    各別犯意而分別為下列共同竊盜或單獨竊盜行為：
(一)、於民國九十七年四月九日凌晨四時五十分許，與真實姓名、
    年籍不詳綽號「阿棋」之成年男子，基於共同意圖為自己不
    法所有之犯意聯絡，在臺中市○區○○路與華美西街口前，
    由「阿棋」把風，丙○○則持用其所有，客觀上足以危害人
    生命、身體安全之斜口鉗二支、十字起子三支及一字起子、
    老虎鉗、開口扳手、套筒扳手、鐵撬、圓鐵棒各一支等，拆
    卸竊取不詳車號之二輛機車上之電瓶器合計二個，二人於得
    手後逃逸。
(二)、於九十七年四月十日清晨五時許，與真實姓名、年籍不詳綽
    號「阿棋」之成年男子，基於共同意圖為自己不法所有之犯
    意聯絡，在臺中市○○區○○路六六之三號「國光客運站」
    前，由「阿棋」把風，丙○○則以同一方式，拆卸竊取乙○○所管領之車牌號碼ＩＩＥ—七三七號重型機車上之電瓶器
    一個，價值新臺幣（下同）三千元。
(三)、丙○○另單獨起意於九十七年四月十日清晨五時許，持其所
    有之機車鑰匙，著手竊取甲○○所管領之車牌號碼ＹＪＲ—
    七○八號重型機車，價值五千元，尚未得手時，因丙○○形
    跡可疑，經警予以盤查因而查獲前述犯行。「阿棋」則逃逸
    無蹤。
二、案經臺中市警察局第五分局報請臺灣臺中地方法院檢察署檢
    察官偵查起訴。
    理    由
一、按被告以外之人於審判外之陳述，雖不符前四條之規定，而
    經當事人於審判程序同意作為證據，法院審酌該言詞陳述或
    書面陳述作成時之情況，認為適當者，亦得為證據。當事人
    、代理人或辯護人於法院調查證據時，知有第一百五十九條
    第一項不得為證據之情形，而未於言詞辯論終結前聲明異議
    者，視為有前項之同意，刑事訴訟法第一百五十九條之五定
    有明文。經查：證人即被害人乙○○、甲○○於警詢時之指
    述，被告在本院審理時並未爭執其證據能力，且未於本案言
    詞辯論終結前聲明異議，本院審酌證人即被害人乙○○、甲○○於警詢時之指述，係於案發後就其等失竊物品之事實所
    為，且依其等陳述作成時之情況，並無不適當之情形，依刑
    事訴訟法第一百五十九條之五第二項規定，均有證據能力，
    合先敘明。
二、上揭犯罪事實，業據被告丙○○於警詢、偵查中及本院審理
    時均坦承不諱，核與證人即被害人乙○○、甲○○分別於警
    詢時指述失竊之情節相符，並有贓物認領保管單二紙、車輛
    尋獲電腦輸入單一紙附卷可憑，足見被告之自白均與事實相
    符。本件事證明確，被告之犯行均堪認定。
三、按刑法第三百二十一條第一項第三款之攜帶兇器竊盜罪，係
    以行為人攜帶兇器竊盜為其加重條件，其重點在於其具有行
    兇之可能，而此所謂兇器，其種類並無限制，凡客觀上足對
    人之生命、身體、安全構成威脅，具有危險性之兇器如起子
    、扳手、鉗子、剪刀等物均屬之。查被告隨身攜帶斜口鉗、
    十字起子、一字起子、老虎鉗、開口扳手、套筒扳手、鐵撬
    及圓鐵棒等物為工具用以竊取機車電瓶，該工具，均為金屬
    材質，可持之敲打攻擊人體要害使用，客觀上足以對人之生
    命、身體安全構成威脅，具有危險性，均屬兇器無疑。是核
    被告就犯罪事實欄之(一)、(二)所為，應係犯刑法第三百二十一
    條第三項之加重竊盜罪，就犯罪事實欄之(三)所為，係犯刑法
    第三百二十一條第三項之加重竊盜未遂罪，應依既遂之刑減
    輕之。被告丙○○與綽號「阿琪」之成年男子就犯罪事實欄
    之(一)、(二)加重竊盜犯行，有犯意之聯絡及行為之分擔，均應
    論以共同正犯。被告上開三次加重竊盜犯行，犯意各別、行
    為互殊，應予分論併罰。爰審酌被告犯罪之動機、目的、手
    段、所竊取上開電瓶價值不高，對社會所生危害程度與犯後
    坦承犯行，態度良好等一切情狀，分別量處如主文所示之刑
    ，以示懲儆。扣案如附表所示編號至編號之物，為被告
    所有，並供其竊取蓄電瓶使用之工具，業據其陳明在卷，爰
    依刑法第三十八條第一項第二款之規定宣告沒收。至於附表
    編號及所示之物，為被告所竊之贓物，非被告所有，自
    不為沒收之諭知（最高法院十八年上字第一二○二號判例參
    照）。
四、末按保安處分係對受處分人將來之危險性所為之處置，以達
    教化與治療之目的，為刑罰之補充制度。我國現行刑法採刑
    罰與保安處分之雙軌制，要在維持行為責任之刑罰原則下，
    為強化其協助行為人再社會化之功能，以及改善行為人潛在
    之危險性格，期能達成根治犯罪原因、預防犯罪之特別目的
    （司法院大法官會議釋字第四七一號解釋理由書意旨參照）
    。是保安處分中之強制工作，旨在對嚴重職業性或常習性犯
    罪、欠缺正確工作觀念或無正常工作因而犯罪者，強制其從
    事勞動，學習一技之長及正確之謀生觀念，使其日後重返社
    會，能適應社會生活。本件公訴人固請求本院依竊盜犯贓物
    犯保安處分條例之規定，對被告諭知強制工作，惟依被告之
    前案紀錄表所載，其並未有前案紀錄，且本案被告所犯之竊
    盜犯行雖有三件，惟被告係在九十七年四月十日經警盤查後
    ，即坦承上揭犯行，顯見其良心未泯，無潛在之危險性格。
    此外，本件被告竊得之財物價值非高，犯罪情節亦非嚴重，
    如宣告強制工作之保安處分，顯逾比例原則，對於被告難謂
    有何教化、再生效果可言。從而，本院認為就被告之竊盜犯
    行，各判處如主文所示之刑罰已足收警惕之效，尚無宣告強
    制工作之必要，附此說明。
四、據上論斷，應依刑事訴訟法第二百九十九條第一項前段，刑
    法第第二十八條、第三百二十一條第一項第三款、第二項、
    第二十五條、第三十八條及第五十一條第五款，判決如主文
    。
本案經檢察官顏淑惠到庭執行職務。
中    華    民    國    97    年    6     月    12    日
                  刑事第七庭    法  官 郭德進
上正本證明與原本無異。
如不服本判決，應於收受送達後10日內向本院提出上訴書狀（應
敘述具體理由並附繕本）。
上訴書狀如未敘述理由，應於上訴期間屆滿後20日內補提理由書
於本院。
                                書記官 陳惠玲
中    華    民    國    97    年    6     月    12    日
附表：
┌──┬──────────────┬───┬───┐
│編號│  扣  案  物  品  名  稱    │ 單位 │ 數量 │
├──┼──────────────┼───┼───┤
│  │電瓶                        │ 個   │ 3    │
├──┼──────────────┼───┼───┤
│  │斜口鉗                      │ 支   │ 2    │
├──┼──────────────┼───┼───┤
│  │十字起子                    │ 支   │ 3    │
├──┼──────────────┼───┼───┤
│  │一字起子                    │ 支   │ 1    │
├──┼──────────────┼───┼───┤
│  │老虎鉗                      │ 支   │ 1    │
├──┼──────────────┼───┼───┤
│  │開口扳手                    │ 支   │ 1    │
├──┼──────────────┼───┼───┤
│  │套筒扳手                    │ 支   │ 1    │
├──┼──────────────┼───┼───┤
│  │鐵撬                        │ 支   │ 1    │
├──┼──────────────┼───┼───┤
│  │圓鐵棒                      │ 支   │ 1    │
├──┼──────────────┼───┼───┤
│  │塑膠棉質手套                │ 雙   │ 1    │
├──┼──────────────┼───┼───┤
│  │重機車（YJR-708）           │ 台   │ 1    │
└──┴──────────────┴───┴───┘
附錄論罪科刑法條
中華民國刑法第321條
犯竊盜罪而有左列情形之一者，處6月以上、5年以下有期徒刑：
一  於夜間侵入住宅或有人居住之建築物、船艦或隱匿其內而犯
    之者。
二  毀越門扇、牆垣或其他安全設備而犯之者。
三  攜帶兇器而犯之者。
四  結夥三人以上而犯之者。
五  乘火災、水災或其他災害之際而犯之者。
六  在車站或埠頭而犯之者。
前項之未遂犯罰之。


司法院資訊處製作；財團法人民間司法改革基金會備份。
